【裁判字號】    98,矚訴,2
【裁判日期】    990622
【裁判案由】    貪污
【裁判全文】
臺灣板橋地方法院刑事判決               98年度矚訴字第2號
公  訴  人  臺灣板橋地方法院檢察署檢察官
被      告  宙○○
選任辯護人  賴玉梅律師
            周福珊律師
            王嘉斌律師
上列被告因貪污案件，經檢察官提起公訴（97年度偵字第28016
、98年度偵字第11687 、14514 、17154 號）及移送併辦（98年
度偵字第19109 號），本院判決如下：
    主  文
一、宙○○共同犯貪污治罪條例之違背職務收受賄賂罪，處有期
    徒刑貳年拾月，褫奪公權貳年；共同犯罪所得財物新臺幣
    萬元中，宙○○已自動繳交之新臺幣壹萬伍仟元沒收，其餘
    部分應與共犯未○○連帶追繳沒收，如全部或一部無法追繳
    時，以其等財產連帶抵償之。
二、宙○○犯貪污治罪條例之違背職務收受賄賂罪，處有期徒刑
    伍年肆月，褫奪公權肆年；犯罪所得財物新臺幣肆萬元中，
    宙○○已自動繳交之新臺幣貳萬元沒收，其餘部分追繳沒收
    ，如全部或一部無法追繳時，以其財產抵償之。
三、宙○○犯貪污治罪條例之違背職務收受賄賂罪，處有期徒刑
    伍年肆月，褫奪公權肆年；犯罪所得財物新臺幣貳萬元中，
    宙○○已自動繳交之新臺幣壹萬元沒收，其餘部分追繳沒收
    ，如全部或一部無法追繳時，以其財產抵償之。
四、宙○○犯貪污治罪條例之違背職務收受賄賂罪，處有期徒刑
    伍年肆月，褫奪公權肆年；犯罪所得財物新臺幣伍仟元中，
    宙○○已自動繳交之新臺幣貳仟伍佰元沒收，其餘部分追繳
    沒收，如全部或一部無法追繳時，以其財產抵償之。
五、宙○○共同犯貪污治罪條例之違背職務收受賄賂罪，處有期
    徒刑拾年捌月，褫奪公權捌年；犯罪所得新臺幣貳萬伍仟元
    中，宙○○已自動繳交之新臺幣貳萬貳仟伍佰元沒收，其餘
    部分追繳沒收，如全部或一部無法追繳時，以其財產連帶抵
    償之，又共同犯罪所得財物新臺幣壹萬伍仟元沒收。
六、宙○○犯貪污治罪條例之違背職務收受賄賂罪，處有期徒刑
    伍年肆月，褫奪公權肆年；犯罪所得財物新臺幣壹萬元中，
    宙○○已自動繳交之新臺幣伍仟元沒收，其餘部分追繳沒收
    ，如全部或一部無法追繳時，以其財產抵償之。
七、宙○○犯貪污治罪條例之違背職務收受賄賂罪，處有期徒刑
    伍年肆月，褫奪公權肆年；犯罪所得財物新臺幣貳萬元及JO
    HNNY WALKER 洋酒壹瓶（價值新臺幣陸佰元）中，宙○○已
    自動繳交之新臺幣壹萬元及JOHNNY WALKER 洋酒壹瓶之價額
    陸佰元應沒收，其餘部分追繳沒收，如全部或一部無法追繳
    時，以其財產抵償之。
八、宙○○犯貪污治罪條例之違背職務收受不正利益罪，處有期
    徒刑貳年拾月，褫奪公權貳年。
九、宙○○共同犯貪污治罪條例之違背職務收受賄賂及不正利益
    罪，處有期徒刑拾年捌月，褫奪公權捌年；共同犯罪所得財
    物新臺幣壹拾萬元中，宙○○已自動繳交之新臺幣伍萬元沒
    收，其餘部分追繳沒收，如全部或一部無法追繳時，以其財
    產抵償之。
十、宙○○犯貪污治罪條例第十一條第一項之交付賄賂罪，處有
    期徒刑玖月，褫奪公權壹年。
十一、宙○○共同犯貪污治罪條例之違背職務收受賄賂及不正利益
    罪，處有期徒刑伍年捌月，褫奪公權肆年；共同犯罪所得財
    物新臺幣貳萬元、中華香菸壹條之價額新臺幣壹仟伍佰元應
    沒收。
十二、宙○○共同犯對主管事務圖利罪，處有期徒刑貳年，褫奪公
    權貳年。
十三、宙○○共同犯貪污治罪條例之違背職務收受賄賂及不正利益
    罪，處有期徒刑伍年捌月，褫奪公權肆年；共同犯罪所得財
    物新臺幣萬元中，宙○○已自動繳交之新臺幣伍仟元及共
    犯寅○○已自動繳交之新臺幣壹萬元應沒收，其餘部分與共
    犯地○○、寅○○連帶追繳沒收，如全部或一部無法追繳時
    ，以其等財產連帶抵償之。
十四、應執行有期徒刑拾柒年肆月，褫奪公權捌年。共同犯罪所得
    財物新臺幣萬元中，宙○○已自動繳交之新臺幣壹萬伍仟
    元沒收，其餘部分應與共犯未○○連帶追繳沒收，如全部或
    一部無法追繳時，以其等財產連帶抵償之；犯罪所得財物新
    臺幣肆萬元中，宙○○已自動繳交之新臺幣貳萬元沒收，其
    餘部分追繳沒收，如全部或一部無法追繳時，以其財產抵償
    之；犯罪所得財物新臺幣貳萬元中，宙○○已自動繳交之新
    臺幣壹萬元沒收，其餘部分追繳沒收，如全部或一部無法追
    繳時，以其財產抵償之；犯罪所得財物新臺幣伍仟元中，宙
    ○○已自動繳交之新臺幣貳仟伍佰元沒收，其餘部分追繳沒
    收，如全部或一部無法追繳時，以其財產抵償之；犯罪所得
    新臺幣貳萬伍仟元中，宙○○已自動繳交之新臺幣貳萬貳仟
    伍佰元沒收，其餘部分追繳沒收，如全部或一部無法追繳時
    ，以其財產連帶抵償之，又共同犯罪所得財物新臺幣壹萬伍
    仟元沒收；犯罪所得財物新臺幣壹萬元中，宙○○已自動繳
    交之新臺幣伍仟元沒收，其餘部分追繳沒收，如全部或一部
    無法追繳時，以其財產抵償之；犯罪所得財物新臺幣貳萬元
    及JOHNNY WALKER 洋酒壹瓶（價值新臺幣陸佰元）中，宙○○已自動繳交之新臺幣壹萬元及JOHNNY WALKER 洋酒壹瓶之
    價額陸佰元應沒收，其餘部分追繳沒收，如全部或一部無法
    追繳時，以其財產抵償之；共同犯罪所得財物新臺幣壹拾萬
    元中，宙○○已自動繳交之新臺幣伍萬元沒收，其餘部分追
    繳沒收，如全部或一部無法追繳時，以其財產抵償之；共同
    犯罪所得財物新臺幣貳萬元、中華香菸壹條之價額新臺幣壹
    仟伍佰元應沒收；共同犯罪所得財物新臺幣萬元中，宙○○已自動繳交之新臺幣伍仟元及共犯寅○○已自動繳交之新
    臺幣壹萬元應沒收，其餘部分與共犯地○○、寅○○連帶追
    繳沒收，如全部或一部無法追繳時，以其等財產連帶抵償之
    。
    事  實
一、宙○○、未○○、地○○、寅○○（鄧、黃、謝、陳４人均
    另為判決）先前均係臺灣臺北看守所（下稱臺北看守所）暨
    附設臺灣臺北監獄臺北分監（下稱臺北分監）之管理員，宇
    ○○先前係臺灣臺北監獄（下稱臺北監獄）之管理員，依看
    守所組織通則第3 條及監獄組織通則第7 條之規定，掌理「
    被告（受刑人）之戒護」、「被告（受刑人）飲食、衣著、
    臥具、用品之分給及保管」及「被告（受刑人）接見、發受
    書信及送入物品之處理」等事項，為依法令服務於國家所屬
    機關而具有法定職務權限之人員，均明知依刑事訴訟法第10
    5 條規定，禁見之被告，不得與外人接見、通信、受授書籍
    及其他物件；監所管理人員服勤應行注意事項第13點規定，
    監所管理人員不得為收容人傳遞訊息、金錢或其他違禁品；
    又羈押法施行細則第12條第1 項第6 款規定，被告不得有「
    飲酒」之行為；同細則第69條第2 項規定，被告自行申購或
    由親友送入之「藥物」，須經看守所醫師檢查合格；同細則
    第85條規定，送與被告之飲食及必需物品，應予檢查，種類
    及數量亦有限制，得送與被告之「飲食」，種類以食品罐頭
    、糖果糕餅、菜餚水果為限，得送與被告之「必需物品」，
    種類以被、毯、床單、枕頭、鞋襪、手巾、筆、肥皂、牙膏
    、牙刷、墨汁、墨水、信封、信紙、草紙及內容無礙於被告
    羈押目的之圖書雜誌、報紙為限；臺灣臺北看守所收容人家
    屬寄送物品注意事項第7 點規定，「茶葉」係不得寄送之食
    物、「色情書刊」係不得寄送之日用品；臺灣臺北看守所收
    容人持有小型電器用品管制要點第4 點規定，小型電器用品
    （如收音機）以委託合作社代購者為限，並加貼檢查浮籤。
    故酒類、未經看守所醫師檢查合格之藥物、茶葉、檳榔、色
    情書刊、收音機，依上開規定，均屬不得送與被告之違禁物
    品，而臺北看守所管理員依臺灣臺北看守所檢查站檢查出入
    戒護區人員處理要點第5 點之規定，非經依法或核准，不得
    將酒類、收音機、成藥、檳榔、誨淫圖刊等物品攜入戒護區
    。另香菸之購買、保管及被告吸菸之時間、處所、取用數量
    ，依羈押法第38條準用監獄行刑法第47條、受刑人吸菸管理
    要點及戒菸獎勵辦法及臺灣臺北看守所收容人吸菸管理及戒
    菸獎勵執行要點之規定，均有所限制，其中「香菸之購買，
    一律向臺北看守所合作社限量申購，以每二天限購壹包為限
    ，不得囤積或轉售，且不得由外界送入或自行攜入」、「香
    菸之保管於各場舍單位設置保管專櫃，每人一小格，標明收
    容人編號、姓名，菸一律存放專櫃內，統一由各場舍單位主
    管上鎖集中管理」、「香菸之取用，每日由管理人員開封後
    依規定發給，每人每日發給之數量不得超過十根」，是以臺
    北看守所收容人取得香菸之唯一途徑，係向看守所合作社購
    買，並以每2 天限購1 包為限，再由管理人員依規定發給，
    發給數量一日不得超過10根，且必須在指定之時間、地點吸
    煙，香菸不得由外界送入，亦不得置放於保管專櫃以外之處
    所；又被告發受書信，依羈押法第38條準用監獄行刑法第66
    條之規定，應由看守所長官檢閱之，再依臺灣臺北看守所收
    容人信件處理要點之規定，收容人發信，需送交場舍主管檢
    閱後，再送教區科員覆查。詎宙○○竟與亥○○、未○○、
    地○○、寅○○、宇○○分別為下列行為：
  1.本案起訴書犯罪事實欄貳之一部分：
    緣臺北分監受刑人酉○○（另為判決）於民國（下同）97年
    3 月31日至97年4 月11日在該分監服刑，並於97年4 月11日
    移至臺灣桃園監獄（下稱桃園監獄）服刑，其於入監執行前
    ，與斯時已離職之前臺北看守所管理員戊○○（另為判決）
    聯繫，洽定由戊○○以新臺幣（下同）10萬元之代價，負責
    轉介臺北看守所管理員處理其監所內所需，包括夾帶未經看
    守所寄送物品檢查程序之飲食（早餐）、必需物品（濕紙巾
    ）、未經看守所醫師檢查合格之藥物、收音機等違禁物品，
    2 人遂基於行賄之犯意聯絡，由戊○○與臺北看守所管理員
    宙○○談妥，期約以3 萬元賄賂為對價，由宙○○違背職務
    夾帶上開違禁物品交予收容人酉○○，嗣宙○○要求戊○○
    先行支付3 萬元賄款，戊○○遂先後於97年3 月27日及酉○○入監服刑（97年3 月31日）後某日分別交付賄賂1 萬元及
    2 萬元予宙○○，宙○○乃基於對於違背職務行為收受賄賂
    之犯意而接續收受之，宙○○取得該等賄款後，復因轉託遞
    送上揭違禁物之需要，而與臺北看守所管理員未○○（另為
    判決）達成朋分上開3 萬元賄款之合意，由具有犯意聯絡之
    未○○違背職務夾帶前開早餐等違禁物品入所交予酉○○。
    總計宙○○與未○○共同對於違背職務之行為收受賄賂3 萬
    元。
  2.本案起訴書犯罪事實欄貳之二部分：
    緣臺北分監受刑人丙○○（另為判決）於96年8 月6 日至97
    年4 月15日在該分監服刑，因臺北分監規定收容人每日僅能
    向台北看守所合作社購買10支香菸，丙○○為能在臺北看守
    所內取得渠所需求之香菸數量，遂基於行賄之犯意，於96年
    下半年間，與臺北看守所管理員宙○○達成協議，期約以2
    萬元賄賂為對價，由宙○○違背職務夾帶香菸入所交付予丙○○，丙○○並提供渠父親乙○○（另為判決）之聯絡方式
    ，同時將內載有要求乙○○行賄宙○○2 萬元之紙條1 紙交
    予宙○○，宙○○夾帶該紙條出所後，即與同具有上開行賄
    犯意聯絡之乙○○連繫，2 人並相約於臺北縣三重市○○○
    路某大樓之天台見面，經乙○○檢視上開紙條確認係丙○○
    本人所書寫後，當場交付賄賂2 萬元現金予宙○○，宙○○
    即基於對於違背職務行為收受賄賂之犯意而收受之，並因而
    違背職務定期夾帶香菸及檳榔等違禁品入所交付予丙○○，
    迨97年1 月間，宙○○復承前同一違背職務收受賄賂之犯意
    ，聯絡乙○○要求交付2 萬元賄款，且相約於臺北縣三重市
    ○○街某工地見面，乙○○即承前同一行賄犯意，依約前往
    會合並交付賄賂2 萬元現金予宙○○，宙○○亦承前同一犯
    意而接續收受之，作為其持續違背職務夾帶香菸及檳榔等違
    禁品入所予丙○○之對價。總計宙○○就此部分違背職務之
    行為收受賄賂4 萬元。
  3.本案起訴書犯罪事實欄貳之三部分：
    緣臺北看守所收容人午○○（另為判決）於97年1 月30日至
    同年7 月15日羈押於該所內，因臺北看守所規定收容人每日
    僅能向看守所合作社購買10支香菸，午○○為求能在臺北看
    守所內取得渠所需求之香菸數量，乃透過同為收容人之某不
    詳雜役介紹後，基於行賄之犯意，與臺北看守所管理員宙○○達成協議，期約以2 萬元賄賂為對價，由宙○○違背職務
    夾帶香菸入所交付予午○○，午○○並提供渠配偶壬○○之
    聯絡方式，且於會客時交代壬○○稱：「如果有人打電話給
    你要2 萬元的話，就把錢拿給他」等語，嗣宙○○與壬○○
    聯繫暨要求李女以匯款方式支付2 萬元賄款，惟因壬○○匯
    款失敗，2 人復另行約定交付賄款事宜，並於97年3 月初某
    日，在臺北縣土城市○○路○段金城國中前見面，由壬○○
    交付賄賂2 萬元現金予宙○○，宙○○即基於對於違背職務
    行為收受賄賂之犯意而收受之，並因而違背職務夾帶香菸入
    所交付予午○○。宙○○就此部分違背職務之行為收受賄賂
    2 萬元。
  4.本案起訴書犯罪事實欄貳之四部分：
    緣臺北看守所收容人林佳慶於95年10月24日至97年7 月11日
    羈押於該所內，同所收容人卯○○（另為判決）於96年4 月
    14 日 至97年1 月14日在該所執行觀察勒戒暨接續羈押，2
    人於收容於臺北看守所期間結識為友，林佳慶囑咐卯○○出
    所後為渠準備被單、香菸，由台北看守所管理員夾帶入所交
    付予林佳慶，卯○○於97年1 月14日交保出所後，遂基於行
    賄之犯意，與臺北看守所管理員宙○○達成協議，期約以
    5,000 元賄賂為對價，由宙○○違背職務夾帶香菸等物入所
    交付予林佳慶，2 人並於97年4 月2 日在卯○○位於臺北縣
    樹林市○○街之住處見面，由卯○○交付賄賂5,000 元予宙
    ○○，宙○○即基於對於違背職務行為收受賄賂之犯意而收
    受之，並因而違背職務自看守所外夾帶香菸、茶葉、未經看
    守所醫師檢查合格之藥物、未經寄送物品檢查程序之日用品
     (被單) 等違禁物品，轉由與宙○○具有犯意聯絡之某不詳
    成年雜役交予收容人林佳慶。宙○○就此部分於違背職務之
    行為收受賄賂5,000 元。
  5.本案起訴書犯罪事實欄貳之五部分：
    緣臺北看守所收容人辛○○於95年5 月15日至96年12月31日
    羈押於該所內，並於96年12月31日移至岩灣技能訓練所執行
    感訓處分暨接續服刑迄今，其間，復於97年1 月30日至同年
    8 月13日因案借提寄禁於臺北分監，於96年間，辛○○之胞
    弟庚○○基（另為判決）於行賄之犯意，與臺北看守所管理
    員宙○○協議，期約以免除債務之不正利益及現金賄賂為對
    價，由宙○○違背職務之自看守所外夾帶酒、檳榔、香菸、
    茶葉、未經看守所醫師檢查合格之藥物、未經寄送物品檢查
    程序之文具等違禁物品交予收容人辛○○，庚○○遂於96年
    初免除宙○○借款2 萬元及借款利息3 萬元，又接續於96年
    9 月間之中秋節交付賄賂1 萬5,000 元予宙○○，再接續於
    97年農曆春節交付賄賂1 萬元予宙○○，宙○○均基於對於
    違背職務行為收受賄賂之犯意而接續收受之，並因而於96年
    間每個月違背職務夾帶4 條香菸進入看收所交予辛○○，復
    持續違背職務夾帶MP3 、茶葉及未經看守所檢查之藥物等違
    禁物品予辛○○，且於96年9 月間中秋節違背職務將VSOP白
    蘭地酒1 瓶裝在6 吋夾鍊袋中包裹4 層夾在手臂袖口內，通
    過檢查站轉交給辛○○；迨97年2 月上旬，宙○○承前同一
    違背職務收受賄賂之犯意，並與臺北看守所另名管理員地○○共同基於公務員違背職務收受賄賂之犯意聯絡，先由地○○違背職務夾帶違禁物品高粱酒（陶瓷罐裝）進入看守所交
    予收容人辛○○飲用，再由宙○○與庚○○期約夾帶該瓶高
    粱酒之對價為1 萬5,000 元，庚○○遂於97年2 月12日晚間
    ，指派小弟林煒傑於臺北縣土城市○○路之麥當勞前交付賄
    賂1 萬5,000 現金予地○○，同時取回地○○所夾帶出所由
    辛○○於監所內書寫而未經看守所信件檢查程序之書信，地
    ○○即基於對於違背職務行為收受賄賂之犯意聯絡而收受該
    賄賂。總計宙○○就此部分違背職務之行為收受賄賂4 萬元
     (其中1 萬5,000 元係與地○○共同收受之賄賂），並獲取
    免除5 萬元債務之不正利益。
  6.本案起訴書犯罪事實欄貳之六部分：
    緣臺北看守所收容人申○○（另為判決）因槍殺「賭場教父
    」萬華角頭「加蚋慶」楊慶順之殺人案，於95年10月30日至
    97 年6月3 日羈押於該所內，其為取得檳榔、色情書刊等違
    禁物品，乃透過同舍房收容人辛○○之介紹，獲得辛○○胞
    弟庚○○之聯絡方式，再由申○○友人辰○○（另為判決）
    與庚○○（另為判決）聯繫，約妥以1 萬元賄款之代價換取
    檳榔、色情書刊等違禁物品；申○○、辰○○與庚○○遂基
    於行賄之犯意聯絡，由辰○○分別於96年9 月26日、同年11
    月21日晚間，各交付5,000 元予庚○○，再由庚○○與臺北
    看守所管理員宙○○協議，期約以1 萬元賄賂為對價，由宙
    ○○違背職務夾帶色情書刊、香菸、茶葉及檳榔等違禁物品
    予申○○，2 人遂相約在臺北縣樹林市○○路宙○○住處附
    近之7-11便利商店見面，由庚○○交付賄賂1 萬元予宙○○
    ，宙○○即基於對於違背職務行為收受賄賂之犯意而收受之
    ，並因而違背職務夾帶色情書刊、香菸、茶葉及檳榔等違禁
    物品予申○○。宙○○就此部分違背職務之行為收受賄賂1
    萬元。
  7.本案起訴書犯罪事實欄貳之七部分：
    緣臺北看守所收容人子○○（另為判決）於97年9 月3 日至
    98年4 月3 日羈押於該所內，為使自身能於臺北看守所羈押
    期間取得香菸、Christian Dior高級香皂等違禁物品，於會
    客時指示渠胞妹癸○○（另為判決）與臺北看守所管理員宙
    ○○聯繫，癸○○遂與子○○基於行賄之犯意聯絡，由癸○○與宙○○聯繫後，期約以1 萬元賄賂為對價，由宙○○違
    背職務夾帶香菸及Christian Dior高級香皂等違禁物品予子
    ○○，2 人即相約於97年9 月5 日在臺北縣樹林市某7- 11
    便利商店見面，由癸○○交付賄賂1 萬元現金及JOHNNY W
    ALKER 洋酒一瓶（價值600 元）予宙○○，宙○○即基於對
    於違背職務行為收受賄賂之犯意而收受之，並因而違背職務
    夾帶香菸及Christia n Dior 高級香皂等違禁物品予子○○
    ；迨97年11月間，宙○○復承前同一違背職務收受賄賂之犯
    意，接續以借款為名義再次向癸○○要求賄賂1 萬元，經癸○○於會客時徵得子○○之同意後，亦與子○○承前同一行
    賄之犯意聯絡，接續交付1 萬元賄款予宙○○，宙○○亦承
    前同一對於違背職務行為收受賄賂之犯意而接續收受之，並
    因而將癸○○所託咐之香菸及Chri stian Dior 高級香皂等
    違禁物品夾帶入臺北看守所交予子○○。總計宙○○就此部
    分違背職務之行為收受賄賂2 萬元現金及價值600 元之JOHN
    NY WALKER 洋酒一瓶。
  8.本案起訴書犯罪事實欄貳之八部分：
  緣臺北看守所收容人戌○○（另為判決）於95年11月16日至
    96年10月19日羈押於該所內，其友人即同所收容人蔡一鴻、
    王聖軍分別於96年1 月24日至97年5 月2 日、96年1 月3 日
    至97年10月21日羈押於該所內，於上開戌○○羈押於臺北看
    守所期間，戌○○與其妻舅丑○○（另為判決）基於行賄之
    犯意聯絡，由丑○○招待臺北看守所管理員宙○○至臺北縣
    新莊市有女陪侍之「新喜臨門茶藝KTV 」喝花酒（在場人數
    7 人），費用8,000 元由丑○○支付，作為宙○○違背職務
    夾帶香菸等違禁物品予戌○○之對價，宙○○即基於對於違
    背職務行為收受不正利益之犯意而收受之，並因而違背職務
    夾帶香菸等違禁物品予戌○○。迨戌○○於96年10月19日交
    保出所後，除感謝宙○○外，為圖拜託宙○○繼續照顧斯時
    仍收押於臺北看守所之友人蔡一鴻、王聖軍，遂另基於基於
    行賄之犯意，持續招待宙○○至上開「新喜臨門茶藝KTV 」
    喝花酒計11次（每次在場人數7 人），合計費用約7 萬元，
    且應允宙○○持續諉以借款名義之要求賄賂（索賄），合計
    交付賄賂10萬元現金，作為宙○○違背職務夾帶香菸、茶葉
    予蔡一鴻、王聖軍之對價，宙○○均基於對於違背職務行為
    收受賄賂及不正利益之犯意而接續收受之，並因而持續違背
    職務夾帶香菸、茶葉予蔡一鴻、王聖軍。另王聖軍收押於臺
    北看守所期間，其父親於97年4 月2 日委請宙○○轉交茶葉
    2 斤予王聖軍，斯時宙○○因受該單位政風室調查，暫調外
    醫戒護無法進入戒護區，故將該等茶葉交由臺北看守所另名
    管理員未○○（另為判決）夾帶進入戒護區交予王聖軍，詎
    未○○竟基於對於違背職務行為收受賄賂之犯意，向宙○○
    要求扣留其中半斤茶葉作為對價，惟宙○○仍請未○○將上
    開2 斤茶葉全數交付予王聖軍，並基於對於公務員關於違背
    職務行為交付賄賂之犯意，自行購買價值500 元之半斤茶葉
    交付予未○○，未○○即基於對於違背職務行為收受賄賂之
    犯意而收受之，並因而違背職務夾帶上開2 斤茶葉予王聖軍
    。總計宙○○就上開戌○○部分之違背職務行為收受價值約
    1,143 元之喝花酒不正利益，又就上開蔡一鴻、王聖軍部分
    之違背職務行為收受賄賂10萬元現金及價值約1 萬元之喝花
    酒不正利益；又就上開王聖軍部分之對於公務員關於違背職
    務行為交付賄賂半斤茶葉（價值500 元）。
  蔡一鴻自97年5 月2 日起由臺北看守所移至臺北監獄服刑（
    迄99年4 月22日再轉至臺灣澎湖監獄服刑），王聖軍亦自97
    年10月21日起由臺北看守所移至臺北監獄服刑（迄今），其
    等移入臺北監獄服刑後，戌○○（另為判決）復與宙○○接
    洽違背職務夾帶香菸、茶葉等違禁品入監交予王聖軍及蔡一
    鴻之事宜，經宙○○與臺北監獄管理員宇○○連繫後，戌○○、丑○○（另為判決）即另基於行賄之犯意聯絡，於97年
    12月17日，招待宙○○、宇○○至臺北市○○○路之「君悅
    酒店」喝花酒（在場人數8 人），費用2 萬元由戌○○支付
    ，並由戌○○交付賄賂1 萬元現金予宇○○，作為宙○○、
    宇○○共同違背職務夾帶香菸、茶葉予蔡一鴻、王聖軍之對
    價，宙○○、宇○○即基於對於違背職務行為收受賄賂及不
    正利益之犯意聯絡而共同收受之，並因而推由宇○○持續違
    背職務夾帶香菸、茶葉予蔡一鴻、王聖軍；迨98年2 月23日
    晚間，丑○○、戌○○復承前同一行賄之犯意聯絡，接續招
    待宙○○及宇○○前往有女陪恃之「新喜臨門茶藝KTV 」酒
    店喝花酒（在場人數7 人），費用1 萬元由戌○○支付，並
    由戌○○接續交付賄賂1 萬元現金及價值1,500 元之中華香
    菸一條予宇○○，戌○○同時一併要求宙○○違背職務夾帶
    香菸等違禁品予即將進入臺北分監服刑友人李啟祥（李啟祥
    嗣於98年3 月11日至同年7 月19日在臺北分監服刑），而以
    上開不正利益及賄賂作為宙○○、宇○○共同違背職務傳遞
    訊息及夾帶香菸、茶葉予蔡一鴻、王聖軍之對價，暨以同一
    不正利益作為宙○○於李啟祥羈押於臺北看守所後違背職務
    夾帶香菸等違禁品予李啟祥之對價，宙○○、宇○○2 人遂
    就蔡一鴻、王聖軍部分基於對於違背職務行為收受賄賂及不
    正利益之犯意聯絡而接續共同收受之，同時宙○○就李啟祥
    部分則單獨基於違背職務行為收受不正利益之犯意一併收受
    之，並因而由宇○○持續違背職務傳遞訊息、夾帶香菸、茶
    葉予蔡一鴻、王聖軍，宙○○亦於嗣後李啟祥羈押於臺北看
    守所之期間違背職務夾帶香菸等違禁品予收容人李啟祥。總
    計宙○○、宇○○就此部分違背職務之行為共同收受賄賂賄
    賂2 萬元現金、中華香菸一條（價值1, 500元）及價值合計
    約7,857 元之喝花酒不正利益；而宙○○就上開李啟祥部分
    之違背職務行為，亦於上開「新喜臨門茶藝KTV 」酒店喝花
    酒之際，一併同時收受該次喝花酒之不正利益（此部分不正
    利益包含於上開蔡一鴻、王聖軍部分之喝花酒之不正利益內
    ）。
  9.本案起訴書犯罪事實欄貳之九部分：
    緣臺北看守所收容人丁○○（另為判決）於95年5 月15日至
    97年5 月15日羈押於該所內，於96年間，透過其所涉刑事案
    件之同案被告辛○○之介紹與宙○○連繫後，要求臺北看守
    所管理員宙○○違背職務夾帶香菸、茶葉等違禁品，宙○○
    與同所管理員地○○、寅○○（2 人均另為判決）明知所內
    「被告（受刑人）之戒護」、「被告（受刑人）飲食、衣著
    、臥具、用品之分給及保管」及「被告（受刑人）接見、發
    受書信及送入物品之處理」等事務之掌理，係彼等主管之事
    務，且擅自夾帶香菸、茶葉予所內收容人，係違背上揭貳所
    示各該法律、法律授權之法規命令、職權命令等規定之行為
    ，仍基於圖利之犯意聯絡與行為分擔，推由地○○、寅○○
    利用彼等職務上之機會，擅自由臺北看守所外接續夾帶價值
    計1 萬元之香菸、價值計1 萬5,000 元之茶葉（部分由丁○○友人提供）予收容人丁○○，而共同直接圖丁○○之私人
    不法利益，因而使丁○○獲得於所內違規超量使用該等香菸
    、茶葉之不法利益。
  10.本案起訴書犯罪事實欄貳之十部分：
    緣臺北分監受刑人己○○（綽號「阿吉」，另為判決）於94
    年8 月9 日至98年2 月18日在該分監服刑，竟於其服刑期間
    ，基於行賄之犯意，與臺北看守所管理員宙○○、地○○、
    寅○○（謝、陳2 人均另為判決）達成協議，期約由己○○
    於出所後以招待宙○○等人喝花酒之不正利益為對價，由宙
    ○○、地○○、寅○○違背職務夾帶香菸、檳榔等違禁物品
    予己○○，宙○○、地○○、寅○○因而違背職務共同夾帶
    香菸、檳榔等違禁物品予己○○，其中於98年2 月初己○○
    即將服刑完畢出獄之際，地○○為讓己○○風光出獄，更一
    次夾帶超過300 粒檳榔予己○○；嗣己○○出獄後，即承前
    行賄之犯意，於98年2 月20日，招待宙○○、地○○、寅○○3 人前往臺北市之「金將酒店」喝花酒（在場人數12人，
    消費金額不明─包含甲○○亦一同招待臺北看守所管理員巳
    ○○，甲○○及巳○○就此部分行為均另為判決），席間並
    交付宙○○賄賂4 萬元現金，再由宙○○、地○○、寅○○
    朋分其中3 萬元，每人分得1 萬元賄款（巳○○則取得其中
    1 萬元賄款），迨喝花酒結束後，宙○○、地○○、寅○○
    再接受己○○所提供消費金額不明之性招待（巳○○亦有接
    受甲○○所提供之性招待），宙○○、地○○、寅○○均基
    於對於違背職務行為收受賄賂及不正利益之犯意而共同接續
    收受之。總計宙○○、地○○、寅○○就此部分違背職務行
    為共同收受賄賂3 萬元現金及價值不明之喝花酒、性招待等
    不法利益（尚無證據足資證明此等不法利益之價值與上開賄
    賂3 萬元合計達5 萬元以上）。
二、案經臺灣板橋地方法院檢察署檢察官自動檢舉及法務部調查
    局臺北縣調查站移送臺灣板橋地方法院檢察署檢察官偵查起
    訴及移送併辦。
    理  由
一、訊據被告宙○○就上開事實除辯稱：事實欄一之5 部份，伊
    就積欠庚○○部份都有返還，目前僅欠一萬元左右；事實欄
    一之8 所載向戌○○「借款」部份，並沒有收到十萬元那
    麼多，只是戌○○知道伊經濟狀況不好，所以才會不時給伊
    一些錢接濟伊，就是每兩、三個月就給伊伍仟或一萬元，事
    實上伊也記不清楚是多少錢；又事實欄一之8 所載「轉交
    茶葉」予王聖軍部分，是因為同事關係，而未○○也知道伊
    有在泡茶，王聖軍的父親有寄放兩斤的茶要伊轉交，未○○
    本來要扣半斤的茶下來，因為伊們常常互相幫忙，所以伊要
    求未○○不要扣那半斤的茶，伊另外給他半斤茶，以免王聖
    軍等人胡思亂想；事實欄一之9 、１０部分，伊並沒有期約，
    也沒有什麼對價關係，伊只是主動夾帶香煙和茶葉給丁○○
    、己○○，戌○○招待伊喝花酒，還有其他人在場，以七萬
    元、二萬元的消費額，平均計算結果應該伊只共受有一萬元
    的利益，伊所收到的錢後來都有用來買香煙、檳榔、茶葉等
    日用品交給受刑人云云外，餘均坦承不諱。經查：
  1.上開事實欄一之1 部分，有監聽譯文、酉○○、亥○○、戊○○調詢、偵查筆錄、被告供述可資佐證（被告暨辯護人就
    上開證據均同意作為證據。本院經核並無不適當之情況存在
    ，認為應得作為證據），是被告此部分自白核與事實相符，
    堪予採信，其此部分犯行已可認定。至公訴意旨固認為戊○○與被告、亥○○、未○○均係收賄之共同正犯乙節，然依
    上開事證顯示，戊○○係與酉○○接洽並談妥10萬元之代價
    後，始轉向被告宙○○、亥○○要求對酉○○提供早餐等違
    禁物，並各承諾給予3 萬元為代價，顯示戊○○應係立於行
    賄者之地位為上開行為，未能證明戊○○於與酉○○接洽之
    初，即有與被告宙○○具有收賄之犯意聯絡，亦無從認定被
    告宙○○與亥○○就收賄犯行具有犯意聯絡，又被告宙○○
    係嗣後再與未○○達成朋分上揭宙○○取得之3 萬元款項，
    由未○○夾帶違禁物入所，亦僅能認定未○○嗣後與被告宙
    ○○產生收賄犯意聯絡，尚難認為與亥○○有收賄之犯意聯
    絡，是公訴意旨此部分應有誤解，附此指明。
  2.上開事實欄一之2 部分，有丙○○調詢筆錄、偵查筆錄、被
    告供述可資佐證（被告暨辯護人就上開證據均同意作為證據
    。本院經核並無不適當之情況存在，認為應得作為證據），
    是被告此部分自白核與事實相符，堪予採信，其此部分犯行
    已可認定。
  3.上開事實欄一之3 部分，有監聽譯文、壬○○、午○○調詢
    、偵查筆錄、被告供述可資佐證（被告暨辯護人就上開證據
    均同意作為證據。本院經核並無不適當之情況存在，認為應
    得作為證據），是被告此部分自白核與事實相符，堪予採信
    ，其此部分犯行已可認定。
  4.上開事實欄一之4 部分，有監聽譯文、卯○○調詢、偵查筆
    錄、被告供述可資佐證（被告暨辯護人就上開證據均同意作
    為證據。本院經核並無不適當之情況存在，認為應得作為證
    據），是被告此部分自白核與事實相符，堪予採信，其此部
    分犯行已可認定。
  5.上開事實欄一之5 部分，有監聽譯文、庚○○、地○○調詢
    、偵查筆錄、被告供述可資佐證（被告暨辯護人就上開證據
    均同意作為證據。本院經核並無不適當之情況存在，認為應
    得作為證據），是被告此部分自白核與事實相符，堪予採信
    ，其此部分犯行已可認定。至被告於本案審理終結時始辯稱
    ：庚○○並無免除被告借款利息3 萬元云云，然查，被告於
    偵查中即自承：庚○○表示辛○○在臺北看守所內煙不夠抽
    ，問伊可不可以帶煙進去給辛○○，如果伊可以帶進去的話
    ，這3 萬元的利息債務他就不會再跟伊索取，伊向庚○○表
    示可以幫忙帶進去，伊依庚○○的指示轉交「峰」香菸及兩
    斤裝的茶葉給辛○○後，庚○○就將伊當初所簽的3 萬元本
    票還給伊，伊幫忙照顧辛○○的期間，庚○○除一開始還伊
    3 萬元本票，於95年12月間又還伊另一張4 萬元的本票等情
    （98年度偵字第11687 號卷6-2 ，第253 頁），與證人庚○○於偵查中證稱：被告有欠辛○○5 萬元，所以才會幫忙遞
    送違禁品，以便抵銷對辛○○的欠款，伊事後就把被告簽立
    後交給辛○○的本票還給被告，被告另外還向伊借錢，但還
    錢都沒有還足額，伊也沒有向被告收利息，因為伊希望辛○○在看守所裡面的日子過得好一點等情（98年度偵字第1168
    7 號卷6-1 ，第274 、275 頁），互核相符，足徵被告於本
    院審理時翻異前供，無非空言否認有此事實，此部分辯解並
    無可採。
  6.上開事實欄一之6 部分，有監聽譯文、庚○○、辰○○、申
    ○○調詢、偵查筆錄、被告供述可資佐證（被告暨辯護人就
    上開證據均同意作為證據。本院經核並無不適當之情況存在
    ，認為應得作為證據），是被告此部分自白核與事實相符，
    堪予採信，其此部分犯行已可認定。
  7.上開事實欄一之7 部分，有監聽譯文、癸○○、子○○調詢
    、偵查筆錄、被告供述可資佐證（被告暨辯護人就上開證據
    均同意作為證據。本院經核並無不適當之情況存在，認為應
    得作為證據），是被告此部分自白核與事實相符，堪予採信
    ，其此部分犯行已可認定。
  8.上開事實欄一之8 部分，有監聽譯文、丑○○、戌○○、宇
    ○○調詢、偵查筆錄、被告供述可資佐證（被告暨辯護人就
    上開證據均同意作為證據。本院經核並無不適當之情況存在
    ，認為應得作為證據），是被告此部分自白核與事實相符，
    堪予採信，其此部分犯行已可認定。至被告就此部分雖辯稱
    並沒有收到十萬元那麼多，只是戌○○知道伊經濟狀況不好
    ，所以才會不時給伊一些錢接濟伊，就是每兩、三個月就給
    伊伍仟或一萬元，事實上伊也記不清楚是多少錢云云，於本
    案辯論終結時又辯稱：戌○○係與被告結為好友，對被告先
    前夾帶違禁物之行為表示感謝，又希望被告能夾帶違禁物品
    給蔡一鴻、王聖軍等人，才會以金錢接濟被告，並非賄款云
    云。然證人戌○○於本院審理時明確證稱：因為被告常說沒
    錢，所以才拿錢給被告，給錢的原因就是「互相」，伊先前
    請被告去KTV 喝酒，是因為伊還有一件案子以後可能也會進
    去關，在裡面有管理員照顧會比較好過，伊也曾對被告說有
    朋友在裡面關，要被告幫伊照顧一下，伊在偵查中之供述筆
    錄均實在，都是事實等情（本院98年10月20日審判筆錄），
    先前在偵查中更具體證稱：被告一直跟伊哭窮，一下說他女
    兒要拿小孩，一下說哪裡需要錢，被告嘴上說要跟伊借錢，
    但意思就是向伊要錢，伊願意給錢，主要是因為伊的官司還
    在進行，隨時可能到北所執行，在看守所的生態，一個最基
    層的管理員可以讓伊關的很舒服，也可以把收容人整得很慘
    ，伊因為不想得罪被告才付錢，被告有時會說伊關在裡面的
    朋友需要內衣或茶葉等物，有時說有拿香菸給伊關在裡面的
    朋友，其實都是在向伊要錢，伊每次都會支付5000元至1 萬
    元的賄款，被告有時候找不到其他理由要錢，就直接對伊哭
    窮，伊還是會拿錢給被告，因為伊不願意得罪被告，伊前後
    支付被告的賄款超過十幾萬元，招待被告到酒店及茶桌仔約
    十餘次，花費約七、八萬元等情（98年度偵字第11687 號卷
    6-4 ，第182 至183 頁），與證人丑○○證稱：戌○○為了
    感謝宙○○的照顧，並希望宙○○幫忙照顧王聖軍及在裡面
    認識的收容人蔡一鴻，所以戌○○後來每個月都有請宙○○
    喝花酒1 、2 次，主要都在伊投資的「新喜臨門茶藝KTV 」
    ，偶爾也會招待宙○○到臺北市○○○路的酒店娛樂。97年
    底王聖軍及蔡一鴻都已移往臺北監獄執行，戌○○為了請宙
    ○○拜託臺北監獄的管理員照顧王聖軍及蔡一鴻，並感謝宙
    ○○在王聖軍及蔡一鴻羈押期間對他們的照顧，戌○○97年
    12月間曾宴請宙○○及其任職臺北監獄管理員的友人到「君
    悅酒店」飲酒娛樂等情（98年度偵字第14514 號卷5-4 ，第
    138 頁），互核相符，在在顯示證人戌○○並非基於友情始
    接濟被告，而係著眼於未來可能入所執行，並欲照顧王聖軍
    及蔡一鴻，始依被告需索而支付金錢，至金額部分被告既僅
    空言否認，無從確認，而證人戌○○則確認屬實，自可依其
    證詞認定此部分事實。至公訴意旨認為被告宙○○、宇○○
    與未○○就事實欄一之8 所載「轉交茶葉」部分，係向王
    勝軍之父收賄之共犯，然王勝軍之父交付之茶葉，宇○○並
    未經手，而未○○則係基於被告宙○○之要求，並以被告宙
    ○○另行購買並交給未○○半斤茶葉為對價，始願代替被告
    宙○○夾帶王勝軍之父交付之茶葉入所，自應認被告宙○○
    於此部分係對未○○為行賄犯行，未○○違背職務行為顯與
    被告宙○○、宇○○前開收賄犯行無涉，公訴意旨此部分尚
    有誤解，附此指明。
  9.上開事實欄一之9 部分，有監聽譯文、地○○、寅○○、徐
    鳴崗、丁○○調詢筆錄、偵查筆錄、被告供述可資佐證（被
    告暨辯護人就上開證據均同意作為證據。本院經核並無不適
    當之情況存在，認為應得作為證據），是被告此部分自白核
    與事實相符，堪予採信，其此部分犯行已可認定。至被告另
    辯稱：圖利罪應圖經濟上不法利益，而夾帶香菸、茶葉是否
    有經濟上不法利益，尚有疑問云云，然按貪污治罪條例第6
    條第4 款、第5 款所謂「圖自己或其他私人不法利益，因而
    獲得利益者」之「利益」，係指一切足使本人或其他第三人
    （包括自然人及法人）之財產增加經濟價值者，包括現實財
    物及其他一切有形、無形、積極、消極之財產利益而言；又
    是否為圖利行為，應視其行為時，在客觀上有無違反職務上
    應遵守之法令，或有無濫用其裁量權致影響其裁量之公正性
    而斷，最高法院92年度臺上字第3406號、96年度臺上字第34
    33號判決意旨可資參照，查香菸、茶葉本非無價值之物，自
    具經濟上價值，又既需監所管理員以違規方式夾帶，即屬違
    禁物，顯示收容人就此有額外或非法需求，始無從自行依正
    當管道，以符合規定之方式滿足需求，依經濟供需理論而言
    ，監所內既存在此種需求，於違法供應管道出現後，亦會產
    生相對之黑市價格，此即本案收容人家屬需行賄監所管理員
    以達此目的之緣由，亦係前揭戊○○等掮客向收容人或其親
    友收取佣金暨違法監所管理員收取賄賂或私自夾帶販售之利
    益來源，是被告絕非僅使丁○○獲得「吸煙、喝茶之利益」
    ，其中至少有香菸、茶葉市價本身，甚至有實際價值更高之
    「在所內違規超量使用該等香菸」、「在所內喝夾帶入所之
    茶葉」、「表彰享有特權」等之不法經濟價值存在，是被告
    此部分所辯並無可採，附此敘明。至公訴意旨固認為「丁○○為感謝宙○○違背職務夾帶香菸、茶葉等違禁品，於96年
    底會客時要求友人徐鳴崗（另為判決）招待宙○○喝花酒，
    96 年12 月24日宙○○遂聯繫徐鳴崗，並夥同地○○及寅○○前往臺北市○○○路徐鳴崗所投資之『金錢豹』酒店喝花
    酒，費用2 萬3, 000元由徐鳴崗支付，作為宙○○、地○○
    、寅○○夾帶香菸、茶葉等違禁物品予收容人丁○○之對價
    」云云，然證人徐鳴崗證稱：於96年夏季曾託庚○○拿茶葉
    、香菸給所內之丁○○，於當年尾牙時，丁○○於會客時要
    求伊招待丁○○之監所管理員至伊投資之酒店喝花酒，與伊
    自己請託夾帶茶葉、香菸給所內之丁○○乙事無關等情（本
    院98 年10 月13日審判筆錄），與證人丁○○證稱：伊曾收
    到夾帶入所之茶葉、香菸，但並未主動要求要上開違禁物，
    伊在96 年 尾牙時係要請伊看守所內主管吳孔雄，以感謝照
    顧，乃請託同案被告宙○○轉告，並要求徐鳴崗招待宙○○
    等人喝花酒等情（同前審判筆錄），與被告地○○所稱：事
    實九部分，宙○○叫伊幫他照顧丁○○，並且叫伊傳一、兩
    次香煙及茶葉給丁○○，那是95年底到96年初的事情，後來
    伊就沒有幫他傳過，96年12月24日伊有去金錢豹和他們一起
    喝花酒，那是因為同事未○○結婚，之後宙○○說還要喝，
    伊也不知道請客的是丁○○的朋友，宙○○就叫伊和寅○○
    一起去，就說是宙○○的朋友要請的等情（準備程序筆錄）
    ，是依公訴意旨此部分舉證，尚難認定事後之飲宴具有對價
    關係。
  10.上開事實欄一之１０部分，有監聽譯文、證人寅○○、巳○○
    、地○○於調詢、偵查及本院審理時之證述、天○○、戌○○於偵查及本院審理時之證述筆錄可資佐證（被告暨辯護人
    就地○○、寅○○、巳○○之上開證據均同意作為證據。本
    院經核並無不適當之情況存在，認為應得作為證據，至同案
    被告天○○、戌○○於偵查及本院審理時之證詞均經具結，
    並經於審判中交互詰問，且偵查中證述部分業經天○○、戌
    ○○於審判中再次證述屬實，並無顯不可信之情況，依法具
    證據能力）。被告固辯稱不知喝花酒、接受上開1 萬元現金
    及性招待與夾帶檳榔給己○○有關云云。然依被告與地○○
    於98年2 月7 日16時12分02秒起之通訊監察譯文中，地○○
    稱：「不用帶太多，帶3 、5 百粒」、「依你的行情，『嘉
    林』說等我出去一定找蘇董出來」、「九點我給你送50粒過
    去，給你帶」、「差不多要200 ，現在100 塊幼的16粒」、
    「普通的三十幾粒」，被告地○○答稱：「普通的可以吃嗎
    ，不然買一百粒好啦」、「一百粒我也可以吃幾粒，你就包
    一包放在冰箱，我吃二十粒，後面要出去啦，讓他露一下」
    ，被告宙○○表示同意後，被告地○○復稱「他就說趕18號
    交保」、「他說等他交保...25 、26號就說要找你，感謝啦
    、我啦....蘇董（被告宙○○）啊、富哥」等對話（補充資
    料卷，第148-149 頁）；寅○○與地○○98年2 月20日12時
    43 分27 秒起之通訊監察譯文中，地○○稱：「說要約今天
    」、「他說今天去，趕快去，看阿吉仔拿錢感謝啦」、「阿
    吉仔也有說過要拿一些給我們3 個感謝」，寅○○則稱：「
    有的話也是每人『1 元』或『2 元』吧」等對話內容（補充
    資料卷，第149-150 頁），顯示己○○於出監前，即已就監
    所管理員夾帶違禁物入所供應乙節，對被告、寅○○、地○○等人表示以金錢等方式酬謝之意，此與證人戌○○證稱：
    己○○、甲○○、謝志鴻招待被告、寅○○、地○○、巳○○等監所管理員並支付喝花酒費用，就好像是一種慣例，作
    為表示管理員照顧之意等情（98年10月20日審判筆錄），互
    核並無扞格，是被告前揭所辯，並無可採。至公訴意旨固認
    為被告宙○○與地○○、寅○○、巳○○均有違背職務收賄
    之犯意聯絡，然依上揭證據顯示，己○○僅係與甲○○同時
    招待被告宙○○、地○○、寅○○及巳○○飲宴。於己○○
    在所期間，僅行賄由被告宙○○與地○○、寅○○夾帶違禁
    物，甲○○在所期間，則係行賄由巳○○夾帶違禁物，尚難
    認定被告宙○○與地○○、寅○○、巳○○均有違背職務收
    賄之犯意聯絡，而係被告宙○○對附此指明。
  11.被告另就全部收受賄賂犯行部分，概括辯稱收受賄賂後，既
    已夾帶違禁物入所，自應將其收賄金額扣除購買違禁物之金
    額，始為被告實際所得不正利益，被告常因購買上開物品，
    致所得所剩無幾，甚至透支云云，然刑法及相關法令基於不
    正利益不應歸於犯罪行為人所有之原則，就供犯罪所用或預
    備所用之物、或因犯罪所生、所得之物，均有沒收或追繳、
    追徵價額、以其財產抵償或發還被害人之規定，且無「扣除
    成本」之概念，乃因犯罪行為人於犯罪過程中所使用之物力
    ，或係供犯罪所用之物，或為完成犯罪之手段，均屬犯罪行
    為之一部，並為刑罰之對象，所取得之財物亦係犯罪行為人
    之不法所得，致無所謂成本可言（最高法院97年度台上字第
    6327號刑事判決意旨參照），本件被告夾帶違禁物入所即屬
    違背職務行為，其均係收受、期約賄賂之財物或不正利益，
    始對特定收容人為本案違背職務行為，顯示其收受、期約賄
    賂之財物或不正利益，均屬作為違背職務行為之對價，始願
    冒險，再由其依收容人需求、監控之寬嚴等機會條件，自行
    決定夾帶違禁物之數量，其既非為合法之買賣行為或提供合
    法服務，依法條文義以觀，暨參酌上開說明意旨，實無從認
    為有何扣除購買違禁物成本，或計算被告實際「利潤」可言
    ，更遑論被告就此情節僅係空言辯解，從未提出確實之依據
    ，是其此部分辯解並無可採，附此指明。
  12.綜據上述，被告自白部分核與事實相符，至所辯情節無從建
    立合理懷疑而推翻前揭積極證據，本案事證明確，被告犯行
    已堪認定，自應依法論科。
二、核被告所為，就上揭事實欄一之1 至4 、6 、7 部分，均係
    犯貪污治罪條例第4 條第1 項第5 款之公務員對於違背職務
    之行為收受賄賂罪；就上揭事實欄一之5 、10部分，均係犯
    同條例第4 條第1 項第5 款之公務員對於違背職務之行為收
    受賄賂及不正利益罪；就上揭事實欄一之8 關於戌○○部
    分，係犯同條例第4 條第1 項第5 款之公務員對於違背職務
    之行為收受不正利益罪；就上揭事實欄一之8 關於蔡一鴻
    及王聖軍部分，係犯同條例第4 條第1 項第5 款之公務員對
    於違背職務之行為收受賄賂及不正利益罪；就上揭事實欄一
    之8 關於轉交茶葉予王聖軍部分，係犯同條例第11條第1
    項之對公務員關於違背職務行為交付賄賂罪；就上揭事實欄
    一之8 關於蔡一鴻及王聖軍部分，係犯同條例第4 條第1
    項第5 款之公務員對於違背職務之行為收受賄賂及不正利益
    罪；就上揭事實欄一之8 關於李啟祥部分，係犯同條例第
    4 條第1 項第5 款之公務員對於違背職務之行為收受不正利
    益罪；就上揭事實欄一之9 部分，係犯同條例第6 條第1 項
    第4 款之對主管事務圖利罪。被告先後期約賄賂、不正利益
    之低度行為，為嗣後收受賄賂、不正利益之高度行為所吸收
    ，不另論罪。被告就上揭事實欄一之1 、2 、5 、6 、7 、
    8 關於蔡一鴻及王聖軍部分、8 關於蔡一鴻及王聖軍部
    分、9 、10部分，係分別針對同一對象收賄或圖利，其分別
    多次收受賄賂或不正利益、圖利之各個舉動，均分別持續侵
    害同一法益，各舉動間之獨立性極為薄弱，在時間差距上亦
    難以強行分開，於刑法評價上，以視為數個舉動之接續施行
    ，合為包括之一行為予以評價，較為合理，是應分別成立接
    續犯，上揭事實欄一之2 、3 、5 、6 、7 、9 部分，均分
    別僅論以單純一罪。被告就事實欄一之1 部分，與未○○有
    犯意聯絡、行為分擔，就事實欄一之5 部分，於接續行為中
    併有部分與地○○有犯意聯絡、行為分擔（1 萬5,000 元部
    分），就事實欄一之8 關於蔡一鴻及王聖軍部分，與宇○○有犯意聯絡、行為分擔，就事實欄一之9 部分，與地○○
    、寅○○有犯意聯絡、行為分擔，就事實欄一之１０部分，與
    地○○、寅○○有犯意聯絡、行為分擔，以上均為共同正犯
    。被告係以一行為而觸犯上揭事實欄一之8 之公務員對於
    違背職務之行為收受賄賂及不正利益罪（蔡一鴻及王聖軍部
    分）及公務員對於違背職務之行為收受不正利益罪（李啟祥
    部分，為想像上競合犯，應依刑法第55條規定從一重處斷；
    被告所犯上揭各罪，除上述想像上競合犯之情形外，均屬犯
    意各別，行為互殊，應分論併罰。公訴意旨固認為被告上揭
    收賄及不正利益之犯行時間緊接，所犯構成要件相同，所涉
    犯之法益均為公務員忠誠義務，顯係基於單一犯意反覆為之
    ，應依接續犯總合論以一罪云云，然被告係對不同對象收賄
    而為不同之違背職務行為，侵害法益已然不同，難以認為係
    單一犯行之數階段行為，公訴意旨應有誤解，附此指明；又
    公訴意旨固認為被告就事實欄一之9 部分亦屬違背職務收受
    賄賂犯行，然此部分未能認定收賄對價關係存在，應僅論以
    圖利犯行，已如前述，公訴意旨亦有誤認，惟起訴基本社會
    事實同一，爰變更起訴法條，附此敘明。查被告於偵查中就
    上揭事實欄一之8 關於戌○○部分及事實欄一之9 部分自白
    ，且此等部分並無「所得財物」（僅為喝花酒之不正利益及
    圖丁○○之私人不法利益），應依貪污治罪條例第8 條第2
    項規定減輕其刑；又本院衡酌被告之犯罪情狀，認其所犯上
    開事實欄一之1 部分共同所得現金3 萬元、事實欄一之2 部
    分所得現金4 萬元、事實欄一之3 部分所得現金2 萬元、事
    實欄一之4 部分所得現金5, 000元、事實欄一之6 部分所得
    現金1 萬元，事實欄一之7 部分所得現金2 萬元及JOHNNY
    WALKER洋酒1 瓶（價值600 元）、事實欄一之8 關於戌○○部分所得喝花酒之不正利益價值約1,143 元、事實欄一之
    8 關於轉交茶葉予王聖軍部分行賄財物價值500 元、事實
    欄一之8 部分共同所得現金2 萬元及價值合計約7,857 元
    之喝花酒不正利益、事實欄一之9 部分共同給予丁○○之香
    菸、茶葉之不法利益未逾2 萬5,000 元，事實欄一之10部分
    共同所得現金共3 萬元及喝花酒不正利益不明（為有利於被
    告之認定，應認此部分不正利益與上述現金3 萬元合計未逾
    5 萬元），其情節均尚屬輕微，且所得財物、不正利益或所
    圖得不法利益，均在5 萬元以下，爰分別依貪污治罪條例第
    12條第1 、2 項規定減輕其刑，其中事實欄一之8 關於戌
    ○○部分及事實欄一之9 部分，並遞減之。復按貪污治罪條
    例第8 條第2 項前段規定「在偵查中自白，如有所得並自動
    繳交全部所得財物者，減輕其刑」，旨在鼓勵被告於犯罪後
    勇於自新，倘被告未待有權責之公務員實施搜索、扣押等強
    制處分，已將全部犯罪所得繳出，無論係出於內心之悔悟，
    或受外在之影響，均應認為合於自動繳交之規定。至於繳交
    之所得，法條規定：「『如有所得』並自動繳交全部所得」
    ，應係針對「個別」被告之犯罪所得，同條例第10條「犯第
    四條至第六條之罪者，其所得財物，應予追繳」，則係指『
    犯第四條至第六條之罪』之『所有人員』，因而解釋上，被
    告若「在偵查中自白，並自動繳交（其所獲得之）全部所得
    財物者」，即得減輕其刑，與其應被連帶追繳共犯所得無涉
    ，此方不失立法鼓勵自白的原意。被告就事實欄一之1 部分
    於偵查中已自白，於本案辯論終結前，繳交其個人所得部分
    1 萬5,000 元，依同條例第8 條第2 項規定，就該部分遞予
    減輕其刑。至被告其餘主張自動繳交部分，因自行扣除所謂
    「成本」而未「繳交全部所得財物」，未見確實自新之意，
    自無該條減輕規定之適用，附此指明。檢察官移送併辦部分
    與本案為同一事實，本院自應併予審論。爰審酌被告身為監
    所管理員，應依據法令，對法院諭令與社會隔離之收容人進
    行戒護、教化之任務，竟未能誠實清廉，遵循法令，反利用
    收容人因國家公權力之行使而與外界隔絕、失去自由，受其
    監管，與收容人、行賄之掮客稱兄道弟，接受飲宴花酒、性
    招待及金錢、財物等不當餽贈，實已同流合污，被告以收賄
    方式供收容人或家屬高價換取違禁品，牟取個人不法利益，
    並造成監所中之特權階級，嚴重危害國家公務員形象，破壞
    法律秩序及監所教化功能，被告原係代表國家執行刑罰、剝
    奪他人自由之公權力，反利用職務之權力為此嚴重違法行為
    ，尤傷害收容人及家屬之法律感情，犯後就部分犯行猶試圖
    誤導法院認定，本院因此認為，被告就該等部分缺乏為自己
    行為負責之觀念，自應施以相當之刑罰，以謀收警惕、矯治
    之效，兼衡其未曾受有期徒刑以上刑之宣告，此有台灣高等
    法院被告前案紀錄表一份在卷可稽，及其自知事證明確，坦
    承大部分犯行，就坦承部分應具悔意，暨其犯罪之動機、目
    的、手段、所得款項、平日生活狀況、智識程序等一切情狀
    ，分別量處如主文所示之刑，並依貪污治罪條例第17條及刑
    法第37條規定，依法宣告褫奪公權，同時定其應執行刑，以
    示警懲。又貪污治罪條例第10條固規定犯同條例第4 條至第
    6 條之罪者，其所得財物，應予追繳，並依其情節分別沒收
    或發還被害人；前項財物之全部或一部無法追繳時，應追徵
    其價額或以其財產抵償之。然所得財物如經繳交者，就該已
    繳交部分，自無從再為追繳及以財產抵償之諭知（最高法院
    94年度臺上字第439 號判決參照），本案業經被告或其共犯
    自動繳交（共同）犯罪所得財物或其價額（上揭事實欄所載
    之洋酒、茶葉等物，均已滅失無從追繳，業據被告於本院審
    理時供明在卷），其中上揭事實欄一之1 部分共同犯罪所得
    現金3 萬元，被告已自動繳交1 萬5,000 元，上揭事實欄一
    之2 部分犯罪所得現金4 萬元，被告已自動繳交2 萬元，上
    揭事實欄一之3 部分犯罪所得現金2 萬元，被告已自動繳交
    1 萬元，上揭事實欄一之4 部分犯罪所得現金5,000 元，被
    告已自動繳交2,500 元，上揭事實欄一之5 部分犯罪所得現
    金4 萬元（含被告與共犯地○○共同收受賄賂之1 萬5,000
    元），被告已自動繳交2 萬2,500 元，而其與共犯地○○共
    同犯罪所得部分，亦經共犯地○○自動繳交1 萬5,000 元，
    上揭事實欄一之6 部分犯罪所得現金1 萬元，已自動繳交
    5,000 元，上揭事實欄一之7 部分犯罪所得現金2萬 元、
    JOHNNY WALKE R洋酒1 瓶（業據被告供稱已滅失）之價額
    600 元，已就現金部分自動繳交1 萬元，洋酒之價額部分繳
    交600 元，上揭事實欄一之8 關於王聖軍、蔡一鴻部分犯
    罪所得現金10萬元，已自動繳交5 萬元，上揭事實欄一之8
    部分犯罪所得現金2 萬元、中華香菸1 條（業據共犯宇○○供稱已滅失，應追徵其價額）之價額1,500 元，已由共犯
    宇○○全數自動繳交，上揭事實欄一之１０部分犯罪所得現金
    共3 萬元，被告自動繳交現金5,000 元，共犯寅○○自動繳
    交1 萬元，有臺灣板橋地方法院檢察署99年度聲他字第250
    號、99年度聲他字第221 號、99年度聲他字第22 2號、99年
    度聲他字第203 號卷宗可參，本院就上開已繳交犯罪所得部
    分，自無庸再為追繳、追徵或以其財產抵償之諭知，惟仍應
    依同條例第10條第1 項規定宣告沒收，另就其餘不足額之部
    分，則依同條例第10條第1 項及第3 項之規定諭知追繳沒收
    （或與共犯連帶追繳沒收），如全部或一部無法追繳時，以
    被告財產抵償之（或以被告與共犯之財產連帶抵償之）。
據上論斷，應依刑事訴訟法第299 條第1 項前段、第300 條，貪
污治罪條例第2 條、第4 條第1 項第5 款、第6 條第1 項第4 款
、第8 條第2 項、第10條第1 項、第3 項、第11條第1 項、第12
條第1 項、第2 項、第17條，刑法第11條、第28條、第55條、第
71條第1 項、第37條第2 項、第51條第5 款、第8 款，判決如主
文。
本案經檢察官楊承翰到庭執行職務。
中    華    民    國    99    年    6     月    22    日
                  刑事第三庭  審判長法  官  王屏夏
                                    法  官  蘇揚旭
                                    法  官  王偉光
上列正本證明與原本無異。
如不服本判決，應於送達後10日內敘明上訴理由，向本院提出上
訴狀，上訴於本院第二審合議庭 (應附繕本) 。其未敘述上訴理
由者，應於上訴期間屆滿後20日內向本院補提理由書「切勿逕送
上級法院」。
                                    書記官  陳宥伶
中    華    民    國    99    年    6     月    24    日
附錄：本案論罪科刑法條全文
貪污治罪條例第4條第1項第2款
有下列行為之一者，處無期徒刑或十年以上有期徒刑，得併科新
台幣一億元以下罰金：
一、竊取或侵占公用或公有器材、財物者。
二、藉勢或藉端勒索、勒徵、強占或強募財物者。
三、建築或經辦公用工程或購辦公用器材、物品，浮報價額、數
    量、收取回扣或有其他舞弊情事者。
四、以公用運輸工具裝運違禁物品或漏稅物品者。
五、對於違背職務之行為，要求、期約或收受賄賂或其他不正利
    益者。
貪污治罪條例第6條
有下列行為之一，處 5 年以上有期徒刑，得併科新臺幣 3 千萬
元以下罰金：
一、意圖得利，抑留不發職務上應發之財物者。
二、募集款項或徵用土地、財物，從中舞弊者。
三、竊取或侵占職務上持有之非公用私有器材、財物者。
四、對於主管或監督之事務，明知違背法律、法律授權之法規命
    令、職權命令、自治條例、自治規則、委辦規則或其他對多
    數不特定人民就一般事項所作對外發生法律效果之規定，直
    接或間接圖自己或其他私人不法利益，因而獲得利益者。
五、對於非主管或監督之事務，明知違背法律、法律授權之法規
    命令、職權命令、自治條例、自治規則、委辦規則或其他對
    多數不特定人民就一般事項所作對外發生法律效果之規定，
    利用職權機會或身分圖自己或其他私人不法利益，因而獲得
    利益者。
前項第 1 款至第 3 款之未遂犯罰之。
貪污治罪條例第11條
對於第 2 條人員，關於違背職務之行為，行求、期約或交付賄
賂或其他不正利益者，處 1 年以上 7 年以下有期徒刑，得併科
新臺幣 3 百萬元以下罰金。
對於外國、大陸地區、香港或澳門之公務員，就跨區貿易、投資
或其他商業活動有關事項，為前項行為者，處 5 年以下有期徒
刑或科新臺幣 1 百萬元以下罰金。
不具第 2 條人員之身分而犯前二項之罪者，亦同。
犯前三項之罪而自首者，免除其刑；在偵查或審判中自白者，減
輕或免除其刑。
在中華民國領域外犯第 1 項、第 2 項之罪者，不問犯罪地之法
律有無處罰規定，均依本條例處罰。

司法院資訊處製作；財團法人民間司法改革基金會備份。
